臺灣臺中地方法院刑事判決
111年度訴字第1617號
公  訴  人  臺灣臺中地方檢察署檢察官
被      告  王俊權


                    （現另案於法務部○○○○○○○○附設觀察勒戒所執行觀察勒戒）
選任辯護人  賴韋捷律師（法扶律師）
上列被告因違反毒品危害防制條例案件，經檢察官提起公訴（11
1年度偵緝字第1204號），本院判決如下：
    主    文
王俊權犯如附表編號1至5所示之罪，各處如附表編號1至5所示之
刑及沒收。應執行有期徒刑捌年捌月，沒收部分併執行之。
    犯罪事實
一、王俊權明知海洛因係毒品危害防制條例第2條第2項第1款所
    列管之第一級毒品，未經許可，不得販賣、持有，竟基於販
    賣第一級毒品海洛因以營利之各別犯意，於附表編號1至5所
    示時間以LINE通訊軟體與蔡坪宜聯繫後，約定至附表編號1
    至5所示地點，以附表編號1至5所示之金額，各販賣重量不
    詳之第一級毒品海洛因1包予蔡坪宜。
二、案經臺中市政府警察局刑事警察大隊移送臺灣臺中地方檢察
    署檢察官偵查起訴。
    理    由
壹、證據能力部分：
一、按被告以外之人於審判外之言詞或書面陳述，除法律有規定
    者外，不得作為證據。被告以外之人於審判外之陳述，雖不
    符刑事訴訟法第159條之1至第159條之4之規定，而經當事人
    於審判程序同意作為證據，法院審酌該言詞陳述或書面陳述
    作成時之情況，認為適當者，亦得為證據；當事人、代理人
    或辯護人於法院調查證據時，知有刑事訴訟法第159條第1項
    不得為證據之情形，而未於言詞辯論終結前聲明異議者，視
    為有前項之同意，刑事訴訟法第159條第1項、第159條之5分
    別定有明文。查本院以下引用被告以外之人於審判外陳述，
    檢察官、被告王俊權及其辯護人均表示對於證據能力沒有意
    見，同意作為證據使用（見本院卷第177頁），且於言詞辯
    論終結前均未聲明異議，本院審酌該等證據核無違法取證或
    證明力顯然過低之情事，依各該陳述作成時之狀況，並無不
    適當或顯不可信之情形，自均有證據能力。
二、下列所引用之非供述證據，均與本案事實具有自然關聯性，
    且查無事證足認有違背法定程式或經偽造、變造所取得等證
    據排除之情事，復均經依刑事訴訟法第164條、第165條踐行
    調查程序，檢察官、被告及其辯護人對此部分之證據能力沒
    有意見，同意作為證據使用（見本院卷第177頁），堪認均
    有證據能力。
貳、實體部分
一、認定犯罪事實之證據及理由：
  ㈠上揭犯罪事實，業據被告於警詢、偵訊、本院準備程序與審
    理時均坦承不諱（見偵卷第57頁至第59頁、偵緝卷第99頁至
    第101頁、本院卷第175頁、第224頁），核與證人蔡坪宜於
    警詢（見偵卷第71頁至第76頁、第113頁至第117頁）證述情
    節相符，並有臺中市政府警察局刑事警察大隊偵查第八隊偵
    查報告暨檢附現場照片、通聯調閱查詢單、LINE通訊軟體暱
    稱畫面及對話紀錄截圖、臺灣臺中地方檢察署檢察官111年4
    月26日當庭命法警拍攝證人蔡坪宜行動電話LINE通訊軟體對
    話紀錄截圖照片附卷可稽（見他卷第7頁至第11頁、第25頁
    、第31頁、偵卷第61頁至第64頁、第121頁至第225頁）。從
    而，足認被告前揭自白與事實相符，洵堪採信。
  ㈡按販賣毒品係違法行為，非可公然為之，亦無公定價格，且
    容易分裝、增減份量，而買賣之價格，可能隨時依交易雙方
    關係之深淺、購毒者之資力、需求量及對行情之認知、毒品
    來源是否充裕、查緝是否嚴謹、風險大小等情形，而異其標
    準，非可一概而論，從而販賣之利得，除販賣之價量俱臻明
    確外，委難查得實情，然販賣者從價差或量差中牟利之方式
    雖異，其意圖營利之販賣行為則無二致。上訴人辯稱無營利
    意圖，致無法查得其販賣毒品之實際利得若干。然毒品量微
    價高，取得不易，政府懸為厲禁，凡販賣毒品者，茍無利益
    可圖，應無甘冒危險，而平價供應他人施用之理，因此其取
    得毒品之價格必較出售之價格低廉，或以同一價格售賣而減
    少毒品之份量，而從中賺取差價牟利無疑（最高法院103年
    度台上字第3862號判決意旨參照）。販賣之利得，除非經被
    告詳細供出所販賣之毒品之進價及售價，且數量俱臻明確外
    ，實難查得其交易實情，且參酌毒品危害防制條例第4條第1
    項之販賣第一級毒品，屬最輕本刑無期徒刑以上之重罪，是
    若非為賺取價差，被告當無甘冒風險而鋌而走險從事販毒行
    為之理。從而，依據上開證據及經驗法則綜合研判，堪認被
    告均係基於營利意圖而為交付毒品行為至明。
  ㈢綜上所述，本案事證明確，被告犯行均堪以認定，應依法論
    科。
二、論罪科刑：
  ㈠核被告就犯罪事實欄一附表編號1至5所為，均係犯毒品危害
    防制條例第4條第1項之販賣第一級毒品罪。被告持有第一級
    毒品之低度行為，各為其販賣第一級毒品之高度行為所吸收
    ，均不另論罪。被告上開販賣第一級毒品5罪，犯意各別，
    行為互異，應予分論併罰。起訴書附表編號4、5時間誤載，
    然業經檢察官以111年度蒞字第9809號補充理由書更正如附
    表編號4、5所示時間（見本院卷第195頁），附此敘明。
  ㈡法院於審酌被告是否適用累犯規定而加重其刑時，訴訟程序
    上應先由檢察官就前階段被告構成累犯之事實，以及後階段
    應加重其刑之事項，主張並具體指出證明方法後，法院才需
    進行調查與辯論程序，而作為是否加重其刑之裁判基礎。前
    階段構成累犯事實為檢察官之實質舉證責任，後階段加重量
    刑事項為檢察官之說明責任，均應由檢察官分別負主張及具
    體指出證明方法之責（最高法院110年度台上字第5660號刑
    事判決參照）。查被告於本案構成累犯之前提事實，有執行
    案件資料表、矯正簡表、被告之臺灣高等法院被告前案紀錄
    表及本院108年度聲字第3631號裁定在卷可參；而就應否加
    重其刑之說明責任，檢察官亦於本院審理時指出被告於民國
    107年5月12日及107年5月10日前後有5件竊盜與施用毒品的
    案件，經本院裁定應執行有期徒刑2年3月，嗣被告假釋付保
    護管束，於110年5月8日保護管束執行完畢，本案犯罪時間
    點是在110年10月，於5年內再犯罪確實為累犯，且被告於10
    7年連犯5件案件，其中4件是竊盜，1件是施用毒品，被告在
    107年5月10日行竊1次，在107年5月12日行竊3次，於107年5
    月12日驗尿驗出嗎啡反應證明有施用第一級毒品，被告表示
    其是因為缺錢施用毒品而去偷竊，被告前業經定應執行有期
    徒刑2年3月而獲得假釋付保護管束的機會，而在執行完畢後
    卻在幾年之間又犯下本件行為，顯然是因為被告施用毒品的
    需求走上了販毒的這條路，顯示被告對前次的刑事處罰反應
    力確實較差，且在本案持續的都是與毒品有關的犯罪行為，
    具有特別惡性，應加重其刑。是以，被告前因①違反毒品危
    害防制條例案件，經臺灣士林地方法院以104年度審訴字第4
    93號判決判處有期徒刑1年確定；②竊盜案件，經本院以105
    年度審簡字第521號判決判處有期徒刑4月確定；上開①至②嗣
    經本院以105年度聲字第3010號裁定應執行有期徒刑1年2月
    ；③竊盜案件，經本院以102年度易字第1288號判決判處有期
    徒刑4月確定；④違反毒品危害防制條例案件，經本院以102
    年度訴字第916號判決判處有期徒刑1年確定；⑤竊盜案件，
    經本院以105年度審簡字第1127號判決判處應執行有期徒刑7
    月確定，上開③至⑤嗣經本院以105年度聲字第5540號裁定應
    執行有期徒刑1年7月；⑥竊盜案件，經本院以105年度審易字
    第1462號判決判處有期徒刑3月、8月確定；⑦竊盜案件，經
    本院以105年度簡上字第457號判決判處有期徒刑3月確定，
    上開⑥、⑦嗣經本院以106年度聲字第1701號裁定應執行有期
    徒刑1年；上開各罪接續執行，於106年9月30日縮短刑期假
    釋，嗣因撤銷假釋入監執行殘刑；再因⑧竊盜案件，經本院
    以107年度訴字第1418號判決判處有期徒刑10月確定；⑨違反
    毒品危害防制條例等案件，經本院以107年度訴字第1985號
    判決判處有期徒刑4月、1年確定；⑩竊盜案件，經本院以108
    年度易字第1242號判決判處應執行有期徒刑6月確定，上開⑧
    至⑩嗣經本院以108年度聲字第3631號裁定應執行有期徒刑2
    年3月，並與上開①至⑦撤銷假釋而需執行殘刑接續執行，於1
    10年1月26日假釋出監付保護管束，於110年5月8日保護管束
    期滿未經撤銷視為執行完畢，5年以內故意再犯本件有期徒
    刑以上各罪，均為累犯，審酌被告前有多次違反毒品危害防
    制條例案件經判刑確定之紀錄，卻仍再犯相同類型之本案，
    且由原施用毒品之犯行提升至危害法益情節更嚴重之販賣毒
    品行為，顯見其前罪之徒刑執行無成效，對刑罰反應力薄弱
    ，爰均依刑法第47條第1項規定，除死刑、無期徒刑部分外
    均加重其刑。
  ㈢被告於偵訊及本院審理時就犯罪事實欄一附表編號1至5所示
    犯行均坦承不諱，均應依毒品危害防制條例第17條第2項規
    定減輕其刑。
  ㈣被告雖曾供稱其所販賣之毒品來源係周科霖所提供，然被告
    另案施用毒品案件於警詢供稱當日施用之毒品係自行攜帶至
    周科霖住處，非周科霖所提供，於本案調查中則未提供上手
    相關資料供追查等情，有臺中市政府警察局刑事警察大隊11
    1年10月4日中市警刑八字第1110040601號函檢送員警職務報
    告及臺中市政府警察局第五分局偵查隊111年11月9日職務報
    告暨檢附111年3月10日調查筆錄附卷可稽（見本院卷第183
    頁至第185頁、第205頁至第211頁），是本案並未因被告之
    供述而查獲其他正犯或共犯，自無從依毒品危害防制條例第
    17條第1項規定減輕或免除其刑。
　㈤按販賣第一級毒品罪之法定刑為死刑或無期徒刑，然同為販
    賣第一級毒品之人，其原因動機不一，犯罪情節未必盡同，
    或有大盤毒梟者，亦有中、小盤之分，甚或僅止於吸毒者友
    儕間為求互通有無之有償轉讓者亦有之，其販賣行為所造成
    危害社會之程度自屬有異，法律科處此類犯罪，所設之法定
    最低本刑卻同為「死刑或無期徒刑；處無期徒刑，得併科新
    臺幣3千萬元以下罰金」，不可謂不重。於此情形，倘依其
    情狀處以有期徒刑，即足以懲儆，並可達防衛社會之目的者
    ，自非不可依客觀之犯行與主觀之惡性二者加以考量其情狀
    ，是否有可憫恕之處，適用刑法第59條之規定酌量減輕其刑
    ，期使個案裁判之量刑，能斟酌至當，符合比例原則。被告
    販賣第一級毒品次數為5次、每次價格為新臺幣（下同）1,0
    00元、販賣對象僅證人蔡坪宜1人，所涉各次販賣第一級毒
    品犯行之情節及程度，亦非重大，如就上開販賣第一級毒品
    之犯行，處以法定最低刑度，與其犯罪情節相較，實屬情輕
    法重，犯罪情狀既非全無可憫，足以引起一般之同情，爰均
    依刑法第59條規定酌量減輕其刑，並依法先加後遞減之（法
    定本刑死刑、無期徒期部分僅減輕）。
  ㈥爰審酌被告明知毒品具有成癮性，服用後會產生依賴性、耐
    藥性，且戒癮不易，嚴重妨害人之身心健康，竟販賣第一級
    毒品海洛因供他人施用，均致購買毒品者沈迷於毒癮而無法
    自拔，直接戕害國民身心健康，並進而導致施用毒品者為購
    買毒品施用而觸犯刑典之情事發生，而間接危害社會治安助
    長毒品氾濫，嚴重影響社會治安，所為實值非難；暨考量被
    告犯後坦承犯行，本案查獲被告販賣第一級毒品之次數為5
    次、對象為1人，被告販賣毒品數量及利益，暨被告為國中
    肄業，未婚，無子女，之前從事自行車零件組裝，月收入24
    ,000至25,000元（見本院卷第226頁）、犯罪方法、手段等
    一切情狀，分別量處如附表編號1至5罪名及宣告刑欄所示之
    刑。復審酌被告5次犯行時間相近、罪質相同等情，定其應
    執行之刑如主文所示。
三、沒收部分
    被告就犯罪事實欄一附表編號1至5販賣毒品所得，均為其犯
    罪所得，應依刑法第38條之1第1項前段、第3項規定沒收，
    於全部或一部不能沒收或不宜執行沒收時，追徵其價額。
據上論斷，應依刑事訴訟法第299條第1項前段，毒品危害防制條
例第4條第1項、第17條第2項，刑法第11條、第47條第1項、第59
條、第51條第5款、第38條之1第1項、第3項，判決如主文。
本案經檢察官徐雪萍提起公訴，檢察官林忠義到庭執行職務。
中    華    民    國   111    年   11     月    29   日
                    刑事第七庭  審判長法  官  高增泓
                                      法  官  林雷安
                                      法  官  許曉怡
以上正本證明與原本無異。
如不服本判決應於收受送達後20日內向本院提出上訴書狀，並應
敘述具體理由；其未敘述上訴理由者，應於上訴期間屆滿後20日
內向本院補提理由書（均須按他造當事人之人數附繕本）「切勿
逕送上級法院」。
　　　　                              書記官  郭淑琪
中    華    民    國   111    年   11     月    29   日
附表：
編號 時間 地點 金額（新臺幣） 罪名及宣告刑 1 110年10月19日8時16分 臺中市○○區○○街00號夾娃娃機店 1,000元 王俊權販賣第一級毒品，累犯，處有期徒刑柒年捌月。 未扣案之犯罪所得新臺幣壹仟元沒收，於全部或一部不能沒收或不宜執行沒收時，追徵其價額。 2 110年10月20日8時51分 同上 同上 王俊權販賣第一級毒品，累犯，處有期徒刑柒年捌月。 未扣案之犯罪所得新臺幣壹仟元沒收，於全部或一部不能沒收或不宜執行沒收時，追徵其價額。 3 110年10月26日12時20分 同上 同上 王俊權販賣第一級毒品，累犯，處有期徒刑柒年捌月。 未扣案之犯罪所得新臺幣壹仟元沒收，於全部或一部不能沒收或不宜執行沒收時，追徵其價額。 4 110年10月28日12時45分 同上 同上 王俊權販賣第一級毒品，累犯，處有期徒刑柒年捌月。 未扣案之犯罪所得新臺幣壹仟元沒收，於全部或一部不能沒收或不宜執行沒收時，追徵其價額。 5 110年10月31日15時28分 臺中市○○區○○○路00號附近土地公廟 同上 王俊權販賣第一級毒品，累犯，處有期徒刑柒年捌月。 未扣案之犯罪所得新臺幣壹仟元沒收，於全部或一部不能沒收或不宜執行沒收時，追徵其價額。 
附錄本案論罪科刑法條：
毒品危害防制條例第4條第1項
製造、運輸、販賣第一級毒品者，處死刑或無期徒刑；處無期徒
刑者，得併科新臺幣三千萬元以下罰金。